臺灣臺中地方法院刑事裁定　100年度撤緩字第207號
聲　請　人　臺灣臺中地方法院檢察署檢察官
受　刑　人　蔡柏鈴
上列聲請人因受刑人詐欺案件（臺灣高等法院高雄法院100年度
上易字第334號），聲請撤銷緩刑之宣告（100年度執聲字第2735
號），本院裁定如下：
    主  文
聲請駁回。
    理  由
一、聲請意旨略以：受刑人蔡柏鈴因犯詐欺取財罪（60罪），前
    經臺灣高等法院高雄分院於民國100年6月15日以100年度上
    易字第334號判決判處應執行有期徒刑1年8月，如易科罰金
    ，以新臺幣（下同）1千元折算1日，緩刑3年，於100年6月
    15日確定（下稱前案）。竟於緩刑期前即99年6月9日因犯詐
    欺取財罪（6罪），經臺灣彰化地方法院於100年7月7日，以
    100年度易字第180號均各判處有期徒刑3月，應執行有期徒
    刑11月，如易科罰金，以1千元折算1日，於100年8月9日確
    定（「下稱後案」）。受刑人因有上揭之事由，已合於刑法
    第75條第1項第2款所定得撤銷緩刑宣告之原因，依刑事訴訟
    法第476條規定聲請撤銷等語。
二、按「受緩刑之宣告，而有下列情形之一者，撤銷其宣告：一
    、…。二、緩刑前因故意犯他罪，而在緩刑期內受逾6月有
    期徒刑之宣告確定者。前項撤銷之聲請，於判決確定後6月
    以內為之。」、「受緩刑之宣告而有下列情形之一，足認原
    宣告之緩刑難收其預期效果，而有執行刑罰之必要者，得撤
    銷其宣告：一、緩刑前因故意犯他罪，而在緩刑期內受6月
    以下有期徒刑、拘役或罰金之宣告確定者。」，刑法第75條
    第1項第2款、第75條之1第1項第1款分別定有明文。又刑法
    第74條第1項所謂受2年以下有期徒刑、拘役或罰金之宣告，
    係指宣告之本刑而言，此有最高法院65年度第1次刑事庭庭
    推總會議決議(一)、96年度臺上字第6923號判決意旨可資參照
    ，而第75條與第74條既同屬於緩刑章之規定，且條文用語均
    為「刑之宣告」，目的皆在於考量緩刑適當性，無論依文義
    解釋或體系解釋，二者自應為相同之解釋，始符合體系價值
    之一貫與完整，從而刑法第75條第1項第2款規定之「刑之宣
    告」，應係指「宣告之本刑」。另再依刑法第75條於94年2
    月2日修正理由以：「按緩刑制度係為促使惡性輕微之被告
    或偶發犯、初犯改過自新而設，如於緩刑期間、緩刑前故意
    犯罪，且受不得易科罰金之有期徒刑以上刑之宣告確定者（
    意即應入監服刑），足見行為人並未因此而有改過遷善之意
    ，此等故意犯罪之情節較諸增訂第75條之1『得』撤銷之原
    因為重，不宜給予緩刑之寬典，而有『應』撤銷緩刑宣告之
    必要。至於有上開情形，而受可易科罰金之有期徒刑刑之宣
    告者，因犯罪情節較輕，以此列為『應撤銷』緩刑之事由，
    似嫌過苛，爰改列為第75條之1『得撤銷』緩刑之事由，以
    資衡平」等語；及考以98年6月10日修正公布並於同年9月1
    日施行之刑法第75條、第75條之1之修正理由為：「依本法
    第41條第3項之規定，受6月以下有期徒刑或拘役之宣告而不
    得易科罰金者，亦得易服社會勞動。此類案件既可無庸入監
    執行，故於緩刑之效果，應與受得易科罰金之案件相同，成
    為修正條文第75條之1得撤銷緩刑之事由，而非本條應撤銷
    緩刑之事由。又不得易科罰金或不得易服社會勞動之案件皆
    係受逾6月有期徒刑之宣告，爰修正第1項各款。」、「依本
    法第41條第3項之規定，受6月以下有期徒刑或拘役之宣告而
    不得易科罰金者，亦得易服社會勞動。此類案件既可無庸入
    監執行，故於緩刑之效果，應與受得易科罰金之案件相同，
    成為本條得撤銷緩刑之事由。又得易科罰金或易服社會勞動
    之案件皆係受6月以下有期徒刑之宣告，爰修正第1項第1款
    及第2款。」觀之，刑法第75條第1項第2款、第75條之1第1
    項第1款關於應撤銷、得撤銷緩刑事由之區別標準，應係是
    否必須執行6月以上有期徒刑，且不得易科罰金或易服社會
    勞動甚明；亦即依刑法第75條之規定撤銷緩刑者，應以逾6
    月有期徒刑宣告而應入監服刑者，因行為人並未因此而有改
    過遷善之意，不宜給予緩刑之寬典，才有「應」撤銷緩刑宣
    告之必要。準此，本件受刑人雖於後案受多次有期徒刑6月
    以下易科罰金之刑之宣告，且應執行之刑已逾有期徒刑6月
    ，惟依前揭說明，刑法第75條第1項第2款規定「在緩刑期內
    受逾6月有期徒刑之宣告確定者」應係指所宣告之本刑而言
    ，且其應執行刑部分依司法院釋字第662號解釋及刑法第41
    條第8項規定，亦仍得易科罰金，即無庸入監執行，是依前
    揭說明，自非屬刑法第75條第1項第2款所定之應予撤銷緩刑
    宣告事由，而應屬刑法第75條之1第1款「得撤銷」之範疇，
    檢察官援引第75條第1項第2款聲請撤銷緩刑之宣告，容有誤
    會，先予指明。
三、次按「受緩刑之宣告而有下列情形之一，足認原宣告之緩刑
    難收其預期效果，而有執行刑罰之必要者，得撤銷其宣告：
    一、緩刑期前因故意犯他罪，而在緩刑期內受6月以下有期
    徒刑、拘役或罰金之宣告確定者。」，刑法第75條之1第1項
    第1款定有明文。如前所述，本條規定係採「裁量撤銷主義
    」，賦予法院撤銷與否之權限，特於第1項規定得撤銷緩刑
    之實質要件為「足認原宣告之緩刑難收其預期效果，而有執
    行刑罰之必要」，供作審認之標準。又上揭「得」撤銷緩刑
    之情形，法官應依職權本於合目的性之裁量，妥適審酌被告
    所犯前後數罪間，關於法益侵害之性質、再犯之原因、違反
    法規範之情節是否重大、被告主觀犯意所顯現之惡性及其反
    社會性等情，是否已使前案原為促使惡性輕微之被告或偶發
    犯、初犯改過自新而宣告之緩刑，已難收其預期之效果，而
    確有執行刑罰之必要，此與刑法第75條第1項所定之2款要件
    僅須具備其一，即毋庸再行審酌其他情狀，而率應逕予撤銷
    緩刑有所不同，併予敘明。
四、經查，本件受刑人前因犯詐欺取財罪（60罪），經臺灣高等
    法院高雄分院於100年6月15日以100年度上易字第334號判決
    判處應執行有期徒刑1年8月，如易科罰金，以1千元折算1日
    ，緩刑3年，於100年6月15日確定，另因於前案之緩刑期前
    即99年6月9日因犯詐欺取財罪（6罪），經臺灣彰化地方法
    院於100年7月7日，以100年度易字第180號均各判處有期徒
    刑3月，應執行有期徒刑11月，如易科罰金，以1千元折算1
    日，於100年8月9日確定等情，有上開判決、臺灣高等法院
    被告前案紀錄表各1份在卷可稽，準此，受刑人於緩刑期前
    故意犯罪，而在緩刑期內受得易科罰金之刑之宣告，固堪認
    定，惟衡諸受刑人前後兩案所犯詐欺取財罪，均係在加入同
    一詐欺集團後所為，且後案之犯罪事實顯係於為前案犯行前
    即已存在，自不能因此遽認其前案緩刑之宣告難收預期效果
    而有執行刑罰之必要，況聲請人並未敘明任何具體事證，以
    佐證受刑人原宣告之緩刑難收其預期效果，而有執行刑罰之
    必要，自難認受刑人有合於刑法第75條之1第1項第1款得撤
    銷緩刑宣告之情事。是聲請人聲請撤銷受刑人之緩刑宣告，
    即非有據，為無理由，應予駁回。
據上論斷，應依刑事訴訟法第220條，裁定如主文。
中    華    民    國   100    年    10     月    3    日
                  刑事第十八庭       法  官  尚安雅
以上正本證明與原本無異。
如不服本裁定，應於收受送達後5日內向本院提出抗告狀。（應
附繕本）
                                    書記官    張宏清
中    華    民    國   100    年    10     月    3    日